【裁判字號】    96,易,1656
【裁判日期】    970411
【裁判案由】    竊盜等
【裁判全文】
臺灣臺南地方法院刑事判決              96年度易字第1656號
公  訴  人  臺灣臺南地方法院檢察署檢察官
被      告  戊○○
                      樓
選任辯護人  侯清治律師
            李孟仁律師
上列被告因竊盜等案件，經檢察官提起公訴（95年度偵字第1785
0號），本院判決如下：
    主  文
戊○○無故侵入他人住宅，處有期徒刑肆月，如易科罰金，以新
臺幣壹千元折算壹日。減刑為有期徒刑貳月，如易科罰金，以新
臺幣壹千元折算壹日。
其餘被訴毀越門扇竊盜部分無罪。
    事  實
一、戊○○為大亨不動產開發公司（下稱大亨公司）之經理，其
    於民國95年4月24日代表大亨公司，以新臺幣（下同）20,00
    0元之代價，向陳金火承租位於臺南市○區○○路256巷9之4
    號5樓之房屋（含6樓即頂樓加蓋之建物，下稱A屋），租賃
    期間自租賃契約成立生效之95年4月24日起至A屋經法院拍賣
    而拍定之日止。嗣A屋於95年5月22日由乙○○標得，戊○○
    復於同年7月20日以自己之名義，將A屋5樓出租與丁○○居
    住，乙○○則於同年8月7日上午9時30分法院對A屋進行點交
    時，當場表示願意承受戊○○與丁○○所定之上開租約。惟
    95年9月中旬，A屋因積欠電費而遭斷電，丁○○不願繼續承
    租，遂於同年9月25日搬離A屋5樓，而戊○○、丙○○（大
    亨公司會計人員）及乙○○均在場確認丁○○已搬離A屋5樓
    ，該屋已交還乙○○管領。詎料，戊○○明知A屋已歸乙○○所有，竟仍基於侵入他人住宅之故意，於95年9月29日上
    午10時許，未經所有人乙○○之同意，以自己持有之鑰匙開
    啟門鎖侵入A屋5樓，並僱請不知情之柳順治將戊○○認為仍
    屬其所有之冷氣機2台、電視櫃1組、客廳櫥櫃1組、沙發1組
    及房間床組1組等物搬離。嗣乙○○於同日下午6時許至A屋5
    樓查看並經鄰居告知後，始知悉上情而報警處理。
二、案經乙○○訴由臺南市警察局第六分局移送臺灣臺南地方法
    院檢察署檢察官偵查起訴。
    理  由
壹、程序部分
    按被告以外之人於審判外之陳述，雖不符前四條之規定，而
    經當事人於審判程序同意作為證據，法院審酌該言詞陳述或
    書面陳述作成時之情況，認為適當者，亦得為證據，又被告
    以外之人於偵查中向檢察官所為之陳述，除顯有不可信之情
    況外，得為證據，另證人依法應具結而未具結者，其證言不
    得作為證據，刑事訴訟法第159條之5第1項、第159條之1第2
    項及第158條之3分別定有明文。有關證人柳順治、蔡中堯、
    丁○○、乙○○於警詢之陳述，被告戊○○業於本院準備程
    序中表明不爭執其證據能力（見本院卷第13頁），且核其陳
    述作成時並無不適作為證據之情況，則證人柳順治等4人於
    警詢之陳述，本院自得據為本案裁判之證據。另證人蔡中堯
    於偵查中經具結之證述，核無顯不可信之情況，應有證據能
    力。至告訴人之性質既屬人證，則告訴人乙○○於偵查中之
    陳述，自應依法具結以擔保其陳述之真實性，而查告訴人乙○○於偵查中之陳述均未經具結，揆諸前揭條文之規定，其
    陳述即不得作為證據，合先敘明。
貳、實體部分
一、有罪部分
  (一)訊據被告戊○○固坦承於95年9月29日上午10時許，未經證
    人即A屋所有人乙○○之同意而進入A屋5樓乙節，惟堅詞否
    認有何無故侵入他人住宅之犯行，辯稱：刑法第306 條第1
    項之罪所保護之法益為個人居住之安寧與私人生活秘密之保
    持，而其於前開時間進入A屋5樓時，原承租人丁○○業已搬
    離，A屋所有人乙○○則尚未入住，A屋5樓應處於無人居住
    之狀態，自無可受侵害之法益存在，其進入A屋5樓之行為應
    無該當於該條之犯罪等語，惟查：
 1、被告戊○○未得證人乙○○同意而於前開犯罪時、地，進入
    A屋5樓之事實，業據證人乙○○證述明確（警卷第2、3頁、
    本院卷第91-92頁），證人柳順治復證稱：其於95年9月29日
    上午10時許到達A屋5樓時，被告戊○○已在現場且大門已開
    啟等語（警卷第12頁），核與被告戊○○坦承之情相符，堪
    信為真實。
 2、又被告代表大亨公司向原所有人陳金火承租A屋之情，除有
    租賃契約書影本乙紙（警卷29頁）附卷可憑外，亦經證人陳
    金火於警詢中陳述綦實（警卷第15頁），且本院94年度執字
    第39273號強制執行案件，於95年8月7日上午9時30分執行點
    交A屋時，被告及證人乙○○分別以第三人及買受人之身分
    在場，有該案件之執行筆錄影本乙紙（偵卷第10至11頁）附
    卷可參，足見A屋所有權乃經法院拍賣而由證人陳金火移轉
    與證人乙○○享有，被告自始未取得A屋之所有權。另證人
    丁○○、丙○○、乙○○均證稱：丁○○95年9月25日搬離A
    屋5樓時，戊○○亦在現場等語（本院卷第50、76、88頁）
    ；證人乙○○復證稱：丁○○95年9月25日搬離A屋5樓後，
    當日被告就把A屋鑰匙交付與伊等語（本院卷第88頁），被
    告亦不否認其曾於當日交付A屋鑰匙與證人乙○○乙節（偵
    卷第32頁、本院卷第98頁），顯見被告已知悉在證人丁○○
    搬離A屋5樓，且其將A屋鑰匙交付與證人乙○○之時，就A屋
    之使用、收益權及監督管領權均已回歸證人乙○○享有。從
    而，被告明知其在取得證人乙○○同意之前，並無權利或其
    他正當理由得擅自進入A屋5樓，而其於前開犯罪時間進入A
    屋5樓之時，自有無故侵入他人住宅之故意。
 3、按無故侵入他人住宅、建築物或附連圍繞之土地或船艦者，
    處一年以下有期徒刑、拘役或三百元以下罰金，刑法第306
    條第1項定有明文。所謂住宅，祇須為人所居住之處所或供
    人居住之宅第即為已足（最高法院83年度台上字第3898號判
    決、76年度台上字第3757號判決參照），至行為人未得居住
    權人之同意而進入時，當已侵害有居住權人對該屋之監督管
    領權利，與該處所或宅第是否現有人所在或是否現供人使用
    均非所問，仍無礙於無故侵人他人住宅罪之成立。本案證人
    丁○○於95年9月29日搬離A屋5樓後，固然告訴人乙○○未
    即搬入居住，使A屋暫時處於無人居住之狀態，惟被告先前
    曾將A屋5樓出租與證人丁○○居住使用，有租賃契約影本乙
    紙（警卷第25至26頁）可證。證人乙○○亦證稱：伊購買A
    屋係供己居住之用等語（本院卷第93頁），足見A屋供人住
    居之本質未因證人丁○○之離去而受影響或改變，A屋既保
    有供人居住之本質，則仍不失為刑法第306條第1項規定所稱
    之「住宅」，被告未得證人即A屋所有人乙○○之同意而擅
    自進入A屋5樓，自與無故侵入他人住宅罪之構成要件該當。
    綜上所述，被告所辯不足採信，本案事證明確，被告犯行已
    堪認定，應予依法論科。
  (二)核被告所為，係犯刑法第306條第1項之無故侵入他人住宅罪
    。爰審酌被告曾犯有公共危險罪之前科，有臺灣高等法院被
    告全國前案紀錄表（本院卷第4頁）在卷可按，且被告乃從
    事不動產租賃仲介業之人，其明知A屋將由法院拍賣而仍與
    原所有人陳金火簽訂租約，待A屋由證人乙○○拍定後，復
    將A屋5樓出租與證人丁○○居住，其動機不良甚明，另衡及
    被告為專科畢業，其智識程度、生活狀況、對告訴人所生危
    害及犯後未坦承犯行等一切情狀，量處如主文所示之刑，並
    諭知易科罰金之折算標準，以資懲儆。又被告無故侵入他人
    住宅之犯行，其犯罪時間在96年4月24日之前，所犯刑法之
    罪名及所宣告刑度，均合於中華民國九十六年罪犯減刑條例
    所定減刑要件，應予減刑二分之一。
二、無罪部分
  (一)公訴意旨另以：乙○○與戊○○於95年6月16日達成協議：
    除A屋5樓之押租金13,500元應由乙○○返還與A屋5樓之承租
    人外，自95年6月10日起A屋6樓之每月租金10,500元，在48,
    500元之範圍內仍應由大亨公司收取，而A屋屋內物品之所有
    權與大亨公司對A屋5樓、6樓承租人之權利、義務均歸由乙○○享有及承擔，雙方並立有切結書為憑。其後，戊○○將
    A屋5樓出租與丁○○，乙○○並於法院點交A屋時表示同意
    出租，惟95月9月25日乙○○將押金返還與丁○○，丁○○
    遂於同日搬離A屋5樓，乙○○旋即僱請鎖匠蔡中堯至A屋5樓
    更換大門門鎖，詎戊○○竟基於為自己不法所有之意圖，於
    95年9月29日上午10時許，未經所有人乙○○之同意，自行
    以破壞門鎖之方式（毀損罪部分未經告訴）侵入A屋5樓，並
    竊取依前開協議之約定已屬乙○○所有之冷氣機2台、電視
    櫃1組、客廳櫥櫃1組、沙發1組及房間床組1組等物，復僱請
    不知情之搬家公司員工柳順治將前揭物品搬運至臺南市○○
    路○段276巷10之4號4樓內放置。因認被告涉犯刑法第321條
    第1項第2款之毀越門扇竊盜罪嫌云云。
  (二)公訴人上開所認，無非以告訴人乙○○於警詢及偵查中指訴
    綦詳，並經證人丁○○、蔡中堯、柳順治證述明確，復有切
    結書影本乙紙、房屋租賃契約書影本乙件、租賃契約書影本
    乙紙、現場照片6張、代保管物品之照片10張及95 年8月7日
    民事點交執行筆錄影本乙份附卷為據。訊據被告戊○○固承
    認曾於上記犯罪時間進入A屋5樓，並僱請柳順治將上記物品
    搬離A屋5樓等情，惟矢口否認有何毀越門扇竊盜之犯行，辯
    稱：上記物品均為大亨公司購置，A屋點交時又未點交上記
    物品與乙○○，且乙○○反悔不願購買上記物品而僅履行切
    結書中有關押金之部分，又乙○○拒繳A屋先前積欠之電費
    ，致使A屋遭斷電，同時迫使房客丁○○搬離A屋5樓，其因
    而認上記物品仍為大亨公司所有並無竊取他人動產之故意，
    且其取走之鋁門門鎖亦為大亨公司所有等語。
  (三)按犯罪事實，應依證據認定之，無證據不得認定犯罪事實。
    不能證明被告犯罪者，應為無罪之諭知。刑事訴訟法第154
    條第2項、第301條第1項前段分別定有明文。又苟積極證據
    不足為不利於被告事實之認定，即應為有利於被告之認定，
    更不必有何有利之證據；且刑事訴訟法上所謂認定犯罪事實
    之證據，係指足以認定被告確有犯罪之積極證據而言，該項
    證據自需適合於被告犯罪事實之認定，始得採為斷罪資料；
    如未能發現相當證據，或證據不足以證明，自不能以推測或
    擬制之方法，以為裁判之基礎；又刑事訴訟法第161條第1項
    規定檢察官就被告犯罪事實，應負舉證責任，並指出證明之
    方法，故檢察官對於起訴之犯罪事實，應負提出證據及說服
    之實質舉證責任，倘其所提出之證據，不足為被告有罪之積
    極證明，或其闡明之證明方法，無從說服法官以形成被告有
    罪之心證，基於無罪推定之原則，自應為被告無罪判決之諭
    知；又告訴人之告訴，係以使被告受刑事訴追為目的，是其
    陳述是否與事實相符，仍應調查其他證據以資審認（最高法
    院30年上字第816號、29年上字第3105號、61年臺上字第309
    9號及92年臺上字第128號判例意旨參照），另所謂證據，係
    指超越一切合理之可疑，足以認定行為人確有犯罪構成要件
    之積極事證者而言，茍依調查事證之結果，尚非不得為其他
    較有利於行為人之推斷時，本諸罪疑法則，自不得為不利於
    行為人之論斷。
  (四)經查，置於A屋5樓內之冷氣機等物品為大亨公司所購乙節，
    業據證人陳金火、丙○○、丁○○證述詳實（警卷第15 、
    18頁，本院卷第43、81、82頁），況證人乙○○亦證稱伊未
    搬入A屋，且簽立切結書之前幾日戊○○即曾帶伊進入A屋查
    看，當時A屋5樓內已有冷氣機等物品等語（本院卷第84、93
    頁）；伊未買何物品放入該屋等語（本院卷第94頁）可認系
    爭冷氣機等物品原非證人乙○○所有，且在A屋點交前已經
    置於A屋5樓內。又被告與證人乙○○協議A屋5樓押金由證人
    乙○○負責返還房客，而A屋每月10,500（含5、6樓租金）
    元之租金在48,500元範圍內，仍由大亨公司收取乙節，業經
    證人乙○○證述綦詳（本院卷第87頁），被告亦不否認此節
    ，復有切結書影本乙紙（警卷第24頁）附卷可證，堪信為真
    實。而證人乙○○雖證稱：伊未曾收到A屋之租金，扣除戊○○收取A屋95年6月至8月之租金31,500元（依切結書所載
    為每月租金10,500元）後，伊尚欠戊○○17,000元，再加上
    伊應返還丁○○之押金13,000元，故伊於95年9月25日總計
    給付與丙○○30,000元，但戊○○究竟有無收取到A屋95年6
    月至8月之租金，伊並不清楚等語（本院卷第87、88、97頁
    ）。然證人丁○○則證稱：其僅交付押金13, 000元及第1個
    月租金6,000元與戊○○及丙○○，且押金已取回等語（本
    院卷第44、45、51頁）；證人丙○○復證稱：其僅向丁○○
    收取租金1次，押金先由大亨公司墊付返還給丁○○，再由
    乙○○給付返還與大亨公司等語（本院卷第75、80、83頁）
    ，顯見證人乙○○認為有關系爭切結書中所約定其應給付之
    金額，其已如數清償完畢乙節，與證人丁○○及丙○○之證
    詞尚有未合。況系爭切結書之約定除押金部分已如數返還外
    ，關於A屋每月10,500元之租金在48,500元範圍內，仍應由
    大亨公司收取之約定，被告辯稱大亨公司僅僅收到證人丁○○給付之第1個月之租金6,000元而已，6樓房客在簽完切結
    書後就不租了，丁○○之前手承租人只有下定，後來也不租
    了等語。證人乙○○則自承被告有無收取A屋95年6月至8月
    之租金，伊不清楚，同時伊於95年9月25日丁○○搬離A屋5
    樓後所給付與大亨公司會計丙○○之30,000元，亦未立有收
    據等語（本院卷第93、96、97頁），故檢察官就證人乙○○
    業已依系爭切結書之約定全部履行完畢乙節顯未提出證據以
    實其說，因此，被告辯稱系爭切結書僅押金部分獲得履行等
    語，應屬可採。再者，證人丁○○曾向被告及證人乙○○反
    應A屋5樓遭斷電，且被告亦曾通知證人乙○○A屋遭斷電並
    要求其繳交電費，而證人乙○○嗣向電力公司申裝新電錶供
    A屋使用並未繳納舊欠電費等情，業據證人乙○○證述明確
    （本院卷第89、90頁），並有臺灣電力股份有限公司臺南區
    營業處97年1月4日函影本1紙（本院卷第58頁）可證。且證
    人丁○○復證稱：因A屋遭斷電而不願繼續承租A屋5樓等語
    （本院卷第46至48 頁），足認被告辯稱證人乙○○故意以
    斷電方式，逼使證人丁○○搬離A屋5樓等語，雖與事實不符
    ，然尚非全無所本。從而，被告基於系爭切結書約定未獲得
    全部履行，且證人丁○○搬離A屋5樓係導因於證人乙○○拒
    繳電費而使A屋遭斷電之故之認知下，認為系爭冷氣機等物
    品之所有權仍屬大亨公司所有，尚非無所依憑。再參酌民法
    動產所有權變動之原則乃法律專業知識，一般民眾恐無法熟
    稔其間債權、物權法律關係究竟是否改變，被告辯稱告訴人
    未履行契約內容致其認系爭冷氣機等物品仍為大亨公司所有
    之故，其取回系爭冷氣機等物品並無竊取他人動產之故意等
    語，應屬可採。
  (五)另被告辯稱伊未破壞門鎖進入A屋，A屋5樓鋁門門鎖係由大
    亨公司安裝，故於取回傢俱時一併拆走等語，亦屬可採，蓋
    證人乙○○雖證稱：A屋5樓由外而內進入須經過3道大門，
    依序為鐵門、鋁門及玻璃門，而丁○○於95年9月25日搬離A
    屋5樓後，伊當日即僱請鎖匠蔡中堯更換A屋5樓鐵門之門鎖
    等語（本院卷第92頁）。然證人即鎖匠蔡中堯於96年3月7日
    警詢時證稱：約於95年10月間某日下午5時許，至A屋更換5
    樓鐵門門鎖，其到達A屋5樓時鐵門已開啟，原先門鎖未遭破
    壞等語（偵卷第21、22頁），且證人蔡中堯並在警陪同下至
    A屋5樓指認其為證人乙○○更換門鎖之鐵門，有指認照片4
    張（偵卷第23、24頁）附卷可證，則證人乙○○與蔡中堯就
    何時更換A屋5樓鐵門門鎖乙節之證述即有矛盾不符之處，因
    之被告於95年9月29日上午10時許進入A屋5樓時，A屋5樓鐵
    門門鎖是否已經更換自非無疑！辜不論證人乙○○換鎖之時
    間，依證人蔡中堯所證及卷附照片所示，該屋之鐵門門鎖並
    無破壞痕跡，公訴意旨所指之破壞門鎖乙節應非指此處之鐵
    門門鎖無疑。再者，95年8月7日上午9時30分法院點交A屋時
    ，法院之執行筆錄並未記載鋁門門鎖亦在點交範圍內，有本
    院95年8月7日民事點交執行筆錄（偵卷第10至11頁）可證，
    而本院94年度執字第39273號拍賣A屋之強制執行案件，其拍
    賣之範圍是否及於被告取走之A屋5樓鋁門上之門鎖，亦無相
    關證據供本院審酌，自無從為對被告不利之認定（至於門鎖
    是否因動產附合關係而屬不動產之一部分，則屬民事法律關
    係，本院不予認定），被告辯稱A屋5樓鋁門門鎖係由大亨公
    司安裝乙節，即非無據。復參酌證人乙○○證稱：被告於前
    開時間進入A屋時，A屋5樓鐵門、玻璃門未遭破壞等語（本
    院卷第96頁），被告又辯稱其仍持有證人丁○○交還之1組A
    屋鑰匙，衡情如可以鑰匙開啟門鎖，即無必要耗費勞力、時
    間及費用僱請鎖匠開鎖，何況若鐵門門鎖已更換，被告又如
    何能不加以破壞而打開呢（並無任何證據顯示被告係請鎖匠
    開門）？從而，應可認被告係以鑰匙開啟門鎖而進入A屋5樓
    ，被告於95年9月29日上午10時許取走A屋5樓鋁門門鎖之行
    為，亦無竊取或毀損他人動產之故意。
  (六)綜合上述，公訴人所指被告於95年9月29日上午10許之毀越
    門扇竊盜罪嫌部分，僅有證人即A屋所有人乙○○之單一指
    述，並無其他確切證據足以擔保證人乙○○就被告毀越門扇
    竊盜罪嫌部分之證詞之可信性。此外，復查無積極證據可認
    被告於此部分之時、地確有公訴人所指之犯嫌，依前述判例
    意旨，被告此部分之罪嫌既顯不足，即應為有利於被告之認
    定，而為無罪之諭知。至於雙方間有關系爭冷氣機等物品之
    買賣關係是否已履行？屋內鋁門門鎖所有權之歸屬等問題，
    均屬民事糾紛，自應另循民事訴訟途逕解決之，非本院所應
    予認定者，併予敘明。
據上論斷，應依刑事訴訟法第299條第1項前段、第301條第1項，
刑法第306條第1項、第41條第1項前段，刑法施行法第1條之1第1
項、第2項前段，中華民國九十六年罪犯減刑條例第2條第1項第3
款、第7條、第9條，判決如主文。
本案經檢察官甲○到庭執行職務
中    華    民    國    97    年    4     月    11    日
                  刑事第八庭    法  官  彭喜有
以上正本證明與原本無異。
如不服本判決應於收受本判決後10日內向本院提出上訴書狀，並
應敘述具體理由。如未敘述上訴理由者，應於上訴期間屆滿後20
日內向本院補提理由書狀（均須按他造當事人之人數附繕本）「
切勿逕送上級法院」。
                                書記官  黃傳鈞
中    華    民    國    97    年    4     月    11    日
附錄本案論罪科刑法條全文
中華民國刑法第306條第1項：
無故侵入他人住宅、建築物或附連圍繞之土地或船艦者，處1年
以下有期徒刑、拘役或3百元以下罰金。
附記事項：告訴人或被害人對於判決如有不服，請具備理由逕向
檢察官聲請檢察官提起上訴，其上訴期間之計算，係以檢察官收
受判決正本日期為準。


司法院資訊處製作；財團法人民間司法改革基金會備份。
